臺灣士林地方法院刑事判決　　　　　　 96年度簡上字第145號
上　訴　人　臺灣士林地方法院檢察署檢察官
被　　　告　己○○
上列上訴人因被告詐欺案件，不服本院士林簡易庭中華民國96年
5 月11日96年度士簡字第519 號第一審刑事簡易判決（聲請簡易
判決處刑案號：臺灣士林地方法院檢察署96年度偵緝字第401 號
、第393 號），提起上訴，暨併案審理（臺灣士林地方法院檢察
署96年度偵字第1745號、臺灣彰化地方法院檢察署96年度偵字第
3350號），本院管轄第二審之合議庭判決如下：
    主  文
原判決撤銷。
己○○幫助意圖為自己不法之所有，以詐術使人將本人之物交付
，處有期徒刑陸月，如易科罰金以新臺幣壹仟元折算壹日，減為
有期徒刑參月，如易科罰金以新臺幣壹仟元折算壹日。
    事  實
一、己○○於民國95年6 月間，因缺錢花用，乃透過友人之介紹
    ，而認識真實姓名、年籍不詳，自稱「林大為」之成年男子
    ，連絡販賣帳戶事宜，其明知將自己帳戶供作他人使用成為
    人頭帳戶，依一般社會生活之通常經驗，本可得預見其交付
    存摺等帳戶資料可能幫助不法犯罪集團掩飾或隱匿重大犯罪
    所得之財物，致使被害人及警方追查無門之情況下，仍不違
    背其本意，基於幫助詐欺取財之犯意，於95年6 月27日，至
    臺北市○○區○○路288 號臺北富邦商業銀行士林分行，申
    請開設帳戶後（帳號：000000000000，下稱富邦銀行帳戶）
    後，即在該分行門口，以新臺幣（下同）2,000 元之代價，
    將富邦銀行帳戶，及以不詳價格將其已申請取得之北投明德
    郵局帳戶（帳號：00000000000000，下稱郵局帳戶）之存摺
    、提款卡、密碼及印章，出售並交付予林大為。林大為即將
    上開提存工具轉交予其他詐欺集團成員。該詐欺集團成員乃
    基於意圖為自己不法所有之詐欺取財犯意，分別於附表編號
    1 至6 所示之時間、以所示之詐騙方法，致使附表編號1 至
    6 所示之被害人丙○○、甲○○、乙○○、庚○○、戊○○
    、丁○○陷於錯誤，將附表編號1 至6 所示之金額，於所示
    之時間，匯入如附表編號1 至6 所示之帳戶內，而詐騙集團
    成員待上揭被害人匯款至上述帳戶後，即行提領一空。嗣丙○○、甲○○、乙○○、庚○○、戊○○、丁○○等發覺遭
    詐騙後報警循線查獲。
二、案經臺北市政府警察局士林分局報告臺灣士林地方法院檢察
    署檢察官偵查起訴暨併案審理。
    理  由
壹、程序部分：
    被告己○○經合法傳喚，無正當理由不到庭，本院合議庭爰
    不待其陳述逕行審理、辯論，且檢察官對於以下本院作為得
    心證依據之各項證據資料，均不爭執證據能力，並於審理程
    序同意作為證據，本院審酌上開各項證據作成時之狀況，認
    為並無不適當之情事，依刑事訴訟法第159 條之5 之規定，
    均認有證據能力，合先說明。
貳、實體部分：
一、本件被告己○○對於如何於上開時、地將富邦銀行帳戶之提
    存工具出售並交付予林大為，且被害人丙○○、甲○○、乙○○、庚○○、戊○○、丁○○對於如何於上開時、地受詐
    騙而陷於錯誤，並將附表所示之金額匯入附表所示之帳戶之
    事實，已分別據被告於檢察官偵查中坦白承認，且經證人丙○○、甲○○、乙○○、庚○○、戊○○、丁○○於警詢中
    指證明確（見96偵字第1745號卷第17至18頁，彰化田中分局
    刑案偵卷第75至77頁、第62至66頁、第69至74頁，95偵字第
    11 775號卷第4 至5 頁、95偵字第11848 號卷第4 頁至5 頁
    ），並有被告臺北富邦商業銀行士東分行開戶資料及往來明
    細、被告北投明德郵局開戶資料及交易明細表、郵政國內匯
    款執據、中國信託自動櫃員機交易明細表、華南商業銀行匯
    款回條聯在卷（見95偵字第11775 號偵查卷第14至16頁、96
    偵字第1745號卷第19頁、第33頁、95偵字第11775 卷第7 頁
    、95偵字第11848 號卷第7 頁）可稽，應甚明確，而堪認定
    。再依卷附被告己○○申請開設之北投明德郵局開戶資料及
    交易明細表所示，附表編號1 至4 所示被害人匯款之時間，
    核與本件起訴書敘及之附表編號5 至6 所示被害人匯款之時
    間，相距甚短，時間密接，足認被告應係於同一時、地同時
    出售郵局與富邦銀行帳戶之提存工具，當甚明確，並不因被
    告未到庭說明而有不同之認定。
二、至被告於檢察官偵查中雖辯稱：伊不知帳戶會遭他人用於詐
    騙云云，惟按金融存款帳戶，係作為存戶個人財產保管之用
    ，與存戶之存摺、提款卡及密碼相結合，其專屬性、私密性
    甚高，除非本人或與本人具密切之關係者，難認有何理由可
    自由流通使用該存摺、提款卡及密碼，而一般人亦均應有妥
    為保管存摺、提款卡及密碼，以防止被他人冒用之認識，縱
    有特殊情況偶有將存摺、提款卡及密碼交付他人之需，亦必
    深入瞭解其用途後再行提供使用，此為吾人日常生活經驗與
    事理；且觀諸現今社會上，詐騙者蒐購人頭帳戶，持以作為
    詐欺取財犯罪所得掩飾之用，常有所聞，出借帳戶予非親非
    故之人，受讓人可能係為從事詐欺犯罪，已屬人盡皆知之事
    ，被告於檢察官偵查時自承：伊因缺錢花用，乃透過友人介
    紹認識林大為，林大為說把伊之帳戶賣給別人，可以獲得5
    萬元之報酬，但林大為只有在交付帳戶當天，給伊2,000 元
    等語，復以被告與一般人相較，並無較低注意能力之情事，
    是被告應可預見出售帳戶，他人恐將利用其金融機構帳戶，
    作為詐欺犯罪使用，竟仍將事實欄所示帳戶之存摺、提款卡
    及密碼等提領工具交付予不熟識之人，供詐欺集團作為上開
    詐欺取財犯罪使用，顯不違反其本意，其幫助他人犯詐欺取
    財罪之不確定故意至明，則被告幫助犯詐欺取財之犯行堪以
    認定。
三、按刑法於94年2 月2 日修正公布，95年7 月1 日施行，並刪
    除第56條連續犯之規定。其中刑法第2 條係規範行為後法律
    變更所生新舊法律比較適用之準據法，是刑法第2 條本身雖
    經修正，但該條文既屬適用法律之準據法，本身尚無比較新
    舊法之問題，應逕適用裁判時即修正後刑法第2 條規定以決
    定適用之刑罰法律，先予敘明。再連續數行為而犯同一之罪
    名，均在新法施行前者，新法施行後，應依刑法第2 條第1
    項之規定，適用最有利於行為人之法律。部分之數行為，發
    生在新法施行前者，新法施行後，該部分適用最有利於行為
    人之法律。若其中部分之一行為或數行為，發生在新法施行
    後者，該部分不能論以連續犯，最高法院95年第8 次刑事庭
    會議可資參照。
四、核被告所為，係犯刑法第339 條第1 項之詐欺取財罪。被告
    對詐欺正犯提供帳戶資以助力，但並未參與詐欺犯罪行為之
    實行，應屬幫助他人實行犯罪行為，為幫助犯，乃依刑法第
    30條第2 項之規定減輕其刑。又被告係基於1 個提供帳戶供
    詐欺集團使用之犯意，交付上開2 個帳戶提存工具，應認僅
    構成1 次幫助之行為。再上開詐欺集團以如附表編號1 、2
    、3 所示之詐欺手法，連續詐得3 人財物，均於刑法修正施
    行前為之，且時間緊接，所犯係構成要件相同之罪名，顯係
    基於概括犯意反覆為之，應依修正前刑法第56條連續犯規定
    ，論以連續詐欺取財既遂一罪；又以附表編號4 、5 、6 所
    示之詐術，詐得3 人財物，均係於刑法修正施行後為之，其
    犯意個別，應分論併罰。又被告係以一提供帳戶之幫助行為
    ，同時幫助詐欺集團詐得前揭被害人財物，係一行為而觸犯
    1 個幫助連續詐欺取財既遂罪、3 個幫助詐欺取財既遂罪，
    為想像競合犯，原本應從情節較重之幫助連續詐欺取財既遂
    之一罪處斷，惟被告於幫助詐欺行為後，刑法業已修正施行
    ，並刪除第56條連續犯之規定，已如前述，是經新舊法比較
    後，論以舊法連續犯之規定並加重其刑，反而不利於被告，
    自應適用有利於被告之幫助詐欺取財既遂罪之一罪論斷。至
    公訴人聲請併案審理之附表1 至3 部分，及附表編號4 部分
    ，雖未據公訴人於起訴書敘及，然與起訴書所敘及之部分，
    有想像競合犯之裁判上一罪關係，應為起訴效力所及，本院
    自得併予審理。原審以被告罪證明確，予以論罪科刑，固非
    無見，惟就被告附表編號1 至4 之幫助詐欺取財犯行，未併
    予審酌，是檢察官上訴意旨指摘原判決不當，為有理由，自
    應由本院予以撤銷改判。爰審酌被告因缺錢花用，竟提供帳
    戶供他人掩飾犯罪所得使用，非但增加被害人尋求救濟之困
    難，造成社會人心不安，亦助長詐騙犯罪者之氣焰，使詐欺
    犯罪者得以順利取得詐欺所得之財物，危害財產交易安全擾
    亂金融秩序甚鉅，及其品行、犯後態度等一切情狀，量處如
    主文所示之刑，又被告係於96年4 月24日以前犯本罪，應依
    中華民國96年罪犯減刑第2 條第1 項第3 款之規定減其宣告
    刑期2 分之1 ，並諭知易科罰金之折算標準，以示懲儆。
五、被告經合法傳喚，無正當理由不到庭，爰不待其陳述，逕行
    判決。
據上論斷，應依刑事訴訟法第455 條之1 第1 項、第3 項、第36
9 條第1 項前段、第371 條、第364 條、第299 條第1 項前段，
中華民國96年罪犯減刑第2 條第1 項第3 款、第7 條、第9 條，
刑法第339 條第1 項、第30條第2 項、第55條、第41條第1 項前
段，刑法施行法第1 條之1 第1 項、第2 項前段，判決如主文。
本案經檢察官林宏松到庭執行職務。
中　　華　　民　　國　　96　　年　　8　　月　　16　　日
                  刑事第一庭法　官  洪英花
                            法  官  林清吉
                            法  官  雷雯華
以上正本證明與原本無異。
本件不得上訴。
                            書記官  陳如玲
中　　華　　民　　國　　96　　年　　8 　　月　　16　　日
附表：
┌──┬─────┬───┬────────┬────┬────┬─────┐
│ 編 │詐欺時間  │被害人│詐騙方法        │匯款時間│匯款帳號│詐得金額  │
│ 號 │          │      │                │        │        │（新臺幣）│
├──┼─────┼───┼────────┼────┼────┼─────┤
│ 1  │至95年6 月│丙○○│丙○○接到數通姓│95年6月 │北投明德│30萬元    │
│    │25日上午11│      │名不詳之電話，向│29日    │郵局    │          │
│    │時許自同年│      │其佯稱已中獎，但│        │        │          │
│    │月28日    │      │須先付稅金。    │        │        │          │
├──┼─────┼───┼────────┼────┼────┼─────┤
│ 2  │95年6月某 │甲○○│接到友人楊偉楓之│95年6月 │北投明德│2萬元     │
│    │日        │      │電子郵件，向其佯│29日    │郵局    │          │
│    │          │      │稱「香港有一個對│        │        │          │
│    │          │      │外投資方案，可以│        │        │          │
│    │          │      │六合彩彩金」，經│        │        │          │
│    │          │      │甲○○回絕之後，│        │        │          │
│    │          │      │再以「已用其3個 │        │        │          │
│    │          │      │月之薪水，為吳怡│        │        │          │
│    │          │      │娟代付保證金、母│        │        │          │
│    │          │      │親生病極需用錢」│        │        │          │
│    │          │      │為由向甲○○詐騙│        │        │          │
│    │          │      │。              │        │        │          │
├──┼─────┼───┼────────┼────┼────┼─────┤
│ 3  │95年6月12 │乙○○│乙○○於95年6月 │95年6月 │北投明德│30萬元    │
│    │日上午某時│      │12 日上午某時， │30日    │郵局    │          │
│    │          │      │先接到自稱是其同│        │        │          │
│    │          │      │學之電話，向其佯│        │        │          │
│    │          │      │稱有投資方案可以│        │        │          │
│    │          │      │賺錢，並留下「馬│        │        │          │
│    │          │      │先生」之聯絡電話│        │        │          │
│    │          │      │以備聯繫。隔日（│        │        │          │
│    │          │      │13 日）乙○○即 │        │        │          │
│    │          │      │與馬先生聯絡，馬│        │        │          │
│    │          │      │先生以參加六合彩│        │        │          │
│    │          │      │為由邀乙○○簽注│        │        │          │
│    │          │      │。14 日馬先生即 │        │        │          │
│    │          │      │以電話向乙○○聯│        │        │          │
│    │          │      │絡，告知已中獎、│        │        │          │
│    │          │      │但須先付稅金。  │        │        │          │
├──┼─────┼───┼────────┼────┼────┼─────┤
│ 4  │95年7月2日│庚○○│庚○○於95年7月2│95年7月4│北投明德│2萬元。   │
│    │某時      │      │日上午某時，先接│日      │郵局    │          │
│    │          │      │到自稱是香港賽馬│        │        │          │
│    │          │      │協會的人員，向其│        │        │          │
│    │          │      │佯稱有投資方案保│        │        │          │
│    │          │      │證可以賺錢，並留│        │        │          │
│    │          │      │下「馬先生」之聯│        │        │          │
│    │          │      │絡電話以備聯繫。│        │        │          │
│    │          │      │庚○○隨即撥打電│        │        │          │
│    │          │      │話與「馬先生」聯│        │        │          │
│    │          │      │絡，「馬先生」乃│        │        │          │
│    │          │      │遊說庚○○簽注香│        │        │          │
│    │          │      │港六合彩，庚○○│        │        │          │
│    │          │      │同意簽注後，隔日│        │        │          │
│    │          │      │（3日）「馬先生 │        │        │          │
│    │          │      │」即以電話其佯稱│        │        │          │
│    │          │      │已中獎，但須先付│        │        │          │
│    │          │      │稅金。          │        │        │          │
├──┼─────┼───┼────────┼────┼────┼─────┤
│ 5  │95年7月3日│戊○○│戊○○接到姓名不│95年7月 │臺北富邦│2萬元     │
│    │下午3時02 │      │詳之男子電話，自│3日下午3│銀行帳戶│          │
│    │分        │      │稱是其友人，要求│時25分  │        │          │
│    │          │      │借錢。          │        │        │          │
├──┼─────┼───┼────────┼────┼────┼─────┤
│ 6  │95年7月3日│丁○○│丁○○接到姓名不│95年7月 │臺北富邦│5萬元     │
│    │下午3時許 │      │詳之女子電話，自│3日下午3│銀行帳戶│          │
│    │          │      │稱是其友人，要求│時20分許│        │          │
│    │          │      │借錢。          │        │        │          │
└──┴─────┴───┴────────┴────┴────┴─────┘
附錄本案論罪科刑法條之依據：
刑法第339條第1項
意圖為自己或第三人不法之所有，以詐術使人將本人或第三人之
物交付者，處5 年以下有期徒刑、拘役或科或併科1 千元以下罰
